最高法院刑事判決　　　　　　　　　 111年度台上字第2145號
上　訴　人　周浩鈞




選任辯護人　林忠儀律師
上列上訴人因違反毒品危害防制條例案件，不服臺灣高等法院中
華民國111年1月19日第二審更審判決（110年度上更一字第104號
，起訴案號：臺灣新北地方檢察署106年度偵字第29901號、 106
年度毒偵字第9982號），提起上訴，本院判決如下：
    主  文
上訴駁回。
    理  由
按刑事訴訟法第377 條規定：上訴於第三審法院，非以判決違背
法令為理由，不得為之。是提起第三審上訴，應以原判決違背法
令為理由，係屬法定要件。如果上訴理由書狀並未依據卷內訴訟
資料，具體指摘原判決不適用何種法則或如何適用不當，或所指
摘原判決違法情事，顯與法律規定得為第三審上訴理由之違法情
形，不相適合時，均應認其上訴為違背法律上之程式，予以駁回
。
本件原判決撤銷第一審關於上訴人周浩鈞共同販賣第二級毒品未
遂部分之科刑判決，改判仍變更檢察官之起訴法條（販賣第二級
、第三級毒品未遂），依想像競合犯之例，從一重論處上訴人共
同意圖販賣而持有第二級毒品罪刑（以一行為觸犯意圖販賣而持
有第二級毒品罪、意圖販賣而持有第三級毒品罪，處有期徒刑 5
年6 月。另犯施用第二級毒品部分，業據第一審判決判處罪刑確
定，原判決主文第一項誤載為「原判決【指第一審判決】撤銷」
），並為沒收（銷燬）之宣告，已詳敘其調查證據之結果及證據
取捨並認定事實之理由；所為論斷，均有卷存證據資料可資覆按
。
上訴人之上訴意旨略稱：
吳毓旻於偵查中既稱不知道是哪種毒品，卻又稱看到上訴人分
  裝毒品咖啡包，所述已非無疑，況該現場扣得之6 包毒品咖啡
  包（即原判決附表【下稱附表】編號2 、3 所示）並未採得上
  訴人之指紋，且其證稱上訴人會用另外一袋裝毒品原料，惟案
  發現場並未扣得任何毒品原料。而吳毓旻經多次傳喚、拘提均
  未到，所述自不足憑為認定上訴人有罪之積極證據。
黃睿軒（另經判處罪刑確定）對於扣案之6 包毒品咖啡包究係
  是「文磊」、陳士家或上訴人所有，前後所述不符，原判決遽
  採不利於上訴人部分，認定該6 包毒品咖啡包為上訴人所有，
  論處上訴人共同意圖販賣而持有第二級毒品罪，有理由矛盾之
  違法。
陳士家於第一審時已證稱扣案6 包毒品咖啡包為其向他人購入
  供己施用，核與黃睿軒於偵查及第一審時證述相符，且該6 包
  毒品咖啡包並未採得上訴人指紋，又與上訴人承認所有之未有
  毒品成分之另外32包咖啡包之外觀、顏色並不相同，足認該 6
  包毒品咖啡包非上訴人所有。原判決未就黃睿軒之證述為整體
  評價以判斷其證明力，有違證據法則。
扣案6 包毒品咖啡包之毒品含量甚少，上訴人若有共同意圖販
  賣而持有第二級毒品犯意，案發現場既有正常咖啡包32包，豈
  有未扣得任何毒品原料之可能？原審不察，竟認該6 包毒品咖
  啡包為上訴人共同意圖販賣而持有者，自有違反論理法則及經
  驗法則之違法。
原審於犯罪事實及量刑基礎既未有改變之情形下，認為第一審
  適用法條不當，撤銷改判適用較輕罪名之法條，竟處上訴人有
  期徒刑5年6月，顯重於第一審判決之有期徒刑4 年，卻未說明
  諭知較重之刑之理由，有適用法則不當及不載理由之違法等語
  。
惟查：
證據之取捨及事實之認定，為事實審法院之職權，苟其判斷無
  違經驗法則或論理法則，復已敘述其憑以判斷之心證理由，即
  不能任意指為違法。又證據之證明力係由法院本於確信自由判
  斷；證人之證言縱令先後未盡相符，但事實審法院本於審理所
  得之心證，就其證言一部分認為確實可信予以採取，原非法所
  不許。
㈠原判決綜合卷內所有證據資料及調查證據之結果，於理由欄敘
  明認定上訴人有原判決事實欄一所載與黃睿軒共同意圖販賣而
  持有第二級毒品、第三級毒品咖啡包犯行之得心證理由。另對
  於上訴人否認犯行，辯稱：扣案如附表編號2、3所示有毒品成
  分之咖啡包是在陳士家房間搜索到的，經陳士家於原審證述為
  其所有，與我無關，我的房間只有咖啡袋，那是因為我當時做
  代購，有人向我訂的，我並沒有意圖與黃睿軒共同販賣毒品，
  我與黃睿軒有金錢糾紛，也打過黃睿軒，所以遭黃睿軒栽贓等
  語，如何認與事實不符而無足採等情，詳予指駁（見原判決第
  3 至13頁）。並敘明：①吳毓旻雖未經交互詰問，然其於偵查
  中之證詞如何仍可採為證據，及如何憑為不利於上訴人之認定
  （見原判決6至7頁）；②黃睿軒之證詞如何不足採為附表編號
  2、3所示之毒品咖啡包6包係陳士家或文磊所有（見原判決第7
  至10頁）；③陳士家於偵查中證稱附表編號2、3所示之毒品咖
  啡包6包係文磊所有等語，以及其於第一審時證稱該6包毒品咖
  啡包為其所有等語，如何不足憑為上訴人有利之證據（見原判
  決第10至12頁）；④附表編號1至4所示之咖啡包32包、毒品咖
  啡包6包、咖啡包1包，經化驗後雖未採獲指紋，然如何不能單
  憑此結果，為有利於上訴人之認定（見原判決第13頁）等旨。
㈡經核原判決之採證認事並無違反經驗法則、論理法則，亦無任
  意推定犯罪事實、違背證據法則、調查職責未盡、判決理由不
  備、理由矛盾、不適用法則或適用法則不當之違誤。
㈢再：
⒈原判決已說明如何依據上訴人之部分陳述、證人吳毓旻、黃睿
  軒、陳士家、甘舜欽之證詞，暨扣案物品、卷附之搜索票、搜
  索扣押筆錄、扣押物品目錄表、現場照片、內政部警政署刑事
  警察局鑑定書等證據資料而為認定之旨，並非僅以吳毓旻或黃
  睿軒之證詞，作為認定上訴人本件犯罪之唯一證據，即無採證
  違背證據法則之情事。
⒉刑之量定，乃法律賦予法院自由裁量之事項，倘於科刑時，已
  以行為人之責任為基礎，並斟酌刑法第57條所列各款事項，而 
  未逾越法定刑度，即難謂違法。原判決撤銷第一審此部分對上
  訴人之科刑判決，改判上訴人此部分所為係想像競合犯意圖販
  賣而持有第二級毒品罪、意圖販賣而持有第三級毒品罪，從一
  重論處意圖販賣而持有第二級毒品罪，此罪之法定刑為「5 年
  以上有期徒刑」且上訴人無何減輕其刑之事由。原判決就上訴
  人意圖販賣而持有第二級毒品部分改判科刑時，業以上訴人犯
  罪責任為基礎，對其智識程度、生活狀況、犯罪之動機、目的
  、手段、所生損害及犯罪後之態度等刑法第57條所定科刑輕重
  應審酌之事項加以審酌（見原判決第15頁），科予有期徒刑 5
  年6 月。核原判決對上訴人之科刑，並無理由不備，亦無逾越
  法定刑度、濫用量刑職權，不得率指為違法。
㈣上開上訴意旨所指各節，或係就無礙於事實認定之事項，或係
  重執上訴人在原審辯解各詞，就原審採證認事、量刑適法職權
  行使及原判決已明白論斷之事項，再為爭執，俱難認係上訴第
  三審之適法理由。
上訴人之其他上訴意旨並未依據卷內訴訟資料，具體指摘原判
  決有何違背法令之情形，核與法律規定得為第三審上訴理由之
  違法情形不相適合。
綜上，應認上訴人之上訴為違背法律上之程式，予以駁回。
據上論結，應依刑事訴訟法第395條前段，判決如主文。
中    華    民    國   111    年    5     月    11    日
                  刑事第四庭審判長法  官  林  立  華  
                                  法  官  謝  靜  恒  
                                  法  官  林  瑞  斌  
                                  法  官  王  敏  慧  
                                  法  官  李  麗  珠  
本件正本證明與原本無異
                                  書記官
中    華    民    國   111    年    5     月    17    日